【裁判字號】    98,交抗,89
【裁判日期】    980224
【裁判案由】    聲明異議
【裁判全文】
臺灣高等法院高雄分院刑事裁定          98年度交抗字第89號
抗  告  人  交通部公路總局高雄區監理所屏東監理站
代  表  人  甲○○
受處分人即
異  議  人  乙○○
上列抗告人因受處分人違反道路交通管理處罰條例聲明異議案件
，不服臺灣屏東地方法院97年度交聲字第460 號民國97年12月16
日裁定，提起抗告，本院裁定如下：
    主  文
原裁定撤銷，發回臺灣屏東地方法院。
    理  由
一、抗告意旨略以：按緩起訴處分乃附條件之不起訴處分，本質
    上為不起訴處分之一種，此觀諸刑事訴訟法第256 條規定自
    明。檢察官為緩起訴處分時，依刑事訴訟法第253 條之2 第
    1 項規定，對被告所為之指示及課予之負擔，似屬一種特殊
    之處遇措施，並非刑罰。因此，刑事案件經檢察官為緩起訴
    處分確定後，視同不起訴處分確定，故依行政罰法第26條第
    2 項規定，似非不得依違反行政法上義務規定裁處之。本件
    異議人即受處分人（下稱受處分人）乙○○酒醉駕車行為，
    雖經臺灣屏東地方法院檢察署檢察官以96年度偵字第5184號
    為緩起訴處分確定，然誠如前述，該緩起訴處分命受處分人
    向財團法人犯罪被害人保護協會臺灣屏東分會支付之新臺幣
    （下同）6 萬元，僅屬特殊之處遇措施，而非屬刑事法律規
    定之刑罰，則依行政罰法第26條第2 項之規定，抗告人自仍
    得依違反行政法上之義務規定予以裁罰，是抗告人裁處受處
    分人罰鍰4 萬9,500 元，並吊扣駕駛執照24個月，並無不當
    。原審不查，遽然撤銷抗告人前開罰鍰部分之處分，而為此
    部分不罰之諭知，似有誤會，爰依法提起抗告等語。
二、原裁定以：受處分人乙○○於民國96年6 月22日中午12時許
    ，在屏東縣內埔鄉青島啤酒廠附設餐廳飲酒後，已達不能安
    全駕駛動力交通工具之程度，仍於同日下午5 時30分許，駕
    駛車牌號碼WP-4177 號自用小客車，而於行經屏東縣屏東市
    ○○路與桂林路交岔口處時，因不勝酒力，撞及同向騎乘車
    牌號碼WFD-105 號輕型機車之陳奕如。嗣警方據報前往處理
    ，測得受處分人呼氣酒精濃度為每公升0.84毫克。又受處分
    人此酒醉駕車之犯行，經臺灣屏東地方法院檢察署檢察官於
    96年9 月28日以96年度偵字第5184號為緩起訴處分，緩起訴
    期間為1 年，並命受處分人履行向財團法人犯罪被害人保護
    協會屏東分會支付新臺幣（下同）6 萬元後，抗告人復就受
    處分人前揭同一酒後駕車行為再裁處罰鍰4 萬9,500 元，及
    吊扣駕照24個月，並施以道安講習。因認受處分人前開酒後
    駕車之行為，係屬同時觸犯刑事法律及違反行政法上義務規
    定之行為，且前經緩起訴處分確定，受處分人並已給付上開
    捐款完畢，已產生實質刑罰之效果，自不得再予處罰，爰將
    抗告人裁處受處分人罰鍰4 萬9,500 元部分予以撤銷，並就
    該部分為不罰之諭知，固非無見。惟查，觀之受處分人於97
    年11月28日提出之聲明異議狀載稱：「本案受處分人乙○○
    業經刑事法律處罰，並支付緩起訴處分金新臺幣6 萬元整，
    公路局屏東監理站仍再度裁罰4 萬9,500 元及吊扣駕照24個
    月，明顯違反行政罰法第26條規定及『一事不二罰』之原則
    ，將嚴重影響受處分人之權益及工作生計，懇請法官考量受
    處分人已無再犯之虞，給予自新機會，撤銷屏東監理站上述
    之裁罰」等語（見原審卷第4 頁反面）。則受處分人就抗告
    人前開裁罰聲明異議之範圍，乃涵括抗告人所裁處之「罰鍰
    4 萬9,500 元及吊扣駕照24個月」二者甚明。乃原裁定理由
    欄三，既謂「惟異議人上開酒後駕車之行為，係屬同時觸犯
    刑事法律及違反行政法上義務規定之行為，且前經緩起訴處
    分確定，異議人並已給付上開捐款完畢，已產生實質刑罰之
    效果，揆諸上述法規及說明，自不得再予處罰」；繼之復謂
    「異議人就此部分提起聲明異議，為有理由，原處分關於此
    部分之裁罰應予撤銷，並為異議人不罰之諭知」云云，並於
    主文諭知「原處分關於罰鍰新臺幣肆萬玖仟伍佰元部分撤銷
    （第一項）。前項撤銷部分不罰（第二項）。」則原裁定究
    係認抗告人對受處分人裁處之「罰鍰4 萬9,500 元及吊扣駕
    照24個月」二者，均因緩起訴處分確定而已產生實質刑罰之
    效果，均不得再加以裁罰？抑僅獨就「罰鍰4 萬9,500 元」
    部分產生實質刑罰之效果，而不得就此部分再予以裁罰？即
    有未明。又如係後者，則原裁定何以就受處分人聲明異議之
    「吊扣駕照24個月」處分，恝置未論，亦未見說明，自有就
    受處分人異議之事項未予裁判之違誤。
三、綜上，原裁定既有上開違誤之處，本院復審酌受處分人就抗
    告人裁處「罰鍰4 萬9,500 元及吊扣駕照24個月」之處分，
    其聲明異議之交通違規事實及法律爭議，均屬同一；且依原
    裁定所示，抗告人裁處之「罰鍰4 萬9,500 元」及「吊扣駕
    照24個月」此二處分間，是否有須依存之關係，亦屬不明，
    爰認本件如僅就受處分人聲明異議之「吊扣駕照24個月」部
    分發回原審並不適當，而有由原審法院再就全案重予審酌之
    必要。抗告意旨指摘原裁定不當，為有理由，爰將原裁定撤
    銷，發回原審法院依法更為裁定。
據上論結，應依道路交通案件處理辦法第26條，刑事訴訟法第41
3 條，裁定如主文。
中    華    民    國    98    年    2     月    24    日
                  刑事第一庭    審判長法  官  翁慶珍
                                      法  官  莊崑山
                                      法  官  徐美麗
以上正本證明與原本無異。
不得再抗告。
中    華    民    國    98    年    2     月    24    日
                                      書記官  賴梅琴


司法院資訊處製作；財團法人民間司法改革基金會備份。
